【裁判字號】    90,訴,118
【裁判日期】    900525
【裁判案由】    偽造文書等
【裁判全文】
臺灣臺中地方法院刑事判決                            九十年度訴字第一一八號
    公  訴  人  台灣台中地方法院檢察署檢察官
    被      告  丙○○
右列被告因偽造文書等案件，經檢察官提起公訴（八十九年度偵字第六八五七、六八
五八號）暨移送併案審理（八十九年偵字第九四九八號），本院判決如左：
    主  文
丙○○連續行使偽造私文書，足以生損害於他人，處有期徒刑壹年參月。緩刑肆年。
扣案如附表所示之盜版遊戲光碟片共陸仟玖佰貳拾陸片、目錄拾冊，均沒收。
    事  實
一、丙○○自民國（下同）八十七年間起，在臺中市○○區○○街一七０號經營「華
    興電視遊樂器專賣店」，以販賣家庭遊樂器主機、光碟週邊設備為業，明知附件
    「SEGA」、「PS」設計圖、「ＸＩsai及四方立體圖」及「FINAL FANTASY」等商
    標圖樣分別係日商．西雅企業股份有限公司（以下簡稱西雅公司）、日商．新力
    電腦娛樂股份有限公司（以下簡稱新力公司）及日商．思奎爾股份有限公司（思
    奎爾公司）向我國經濟部中央標準局（已更名為智慧財產局）申請商標註冊登記
    ，而取得商標專用權，均仍在專用期間，用於各種遊戲光碟片或遊戲卡匣，且其
    商標在電腦遊戲軟體業享有高知名度，均為相關大眾所共知之商標；其又知不詳
    姓名成年男子持以兜售之遊戲光碟片，係他人擅自重製新力公司、西雅公司所發
    行之原版遊戲光碟之盜版品，而該等盜版光碟於使用電視遊樂器主機執行程式後
    ，在電視螢幕上會分別出現前揭附件所示「SEGA」、「PS」設計圖、「ＸＩ
    sai及四方立體圖」及「FINAL FANTASY」之商標圖樣，與「LICENSED BY SONY
    COMPUTER ENTERTAINMENT INC.」（中譯：由新力電腦娛樂股份有限公司授權）
    、「PRODUCED BY OR UNDER LICENSE FROM SEGA ENTERPRISES LTD.」（中譯：
    由西雅企業股份有限公司製造或授權）等英文字樣；且該盜版遊戲光碟中，部分
    遊戲軟體內容（詳如附表所示遊戲軟體仿品光碟名稱欄所示）分別係侵害西雅公
    司、新力公司、卡波光公司、可樂美公司、思奎爾公司所開發而享有著作財產權
    之電腦程式遊戲軟體，詎丙○○竟基於意圖營利及意圖欺騙他人、行使偽造準私
    文書之概括犯意，自八十八年十月間起，以片每片新台幣（下同）三十元之價格
    ，向不詳男子購得上揭仿冒盜版之遊戲光碟片後，即以每片五十元至六十元之價
    格，連續在上揭「華興電視遊樂器專賣店」內販賣交付予不特定之顧客，賺取差
    價牟利，以此方法侵害新力公司、思奎爾公司、卡波光公司、可樂美公司之電腦
    程式著作權，另侵害新力公司、西雅公司及思奎爾公司之商標權，並行使上揭偽
    造新力公司、西雅公司授權之私文書，足生損害於新力公司、西雅公司。嗣於八
    十九年二月二日十二時四十分許，始為內政部警政署保安警察第二總隊第三大隊
    警員在上開「華興電視遊樂器專賣店」查獲，並扣得丙○○所有如附表所示之盜
    版遊戲光碟片共六千九百二十六片、目錄三十冊。
二、案經日商新力、西雅、思奎爾、卡波光、可樂美公司委由陳和貴、乙○○、甲○
    ○訴由內政部警政署保安警察第二總隊第三大隊報請臺灣臺中地方法院檢察署檢
    察官偵查起訴暨移送併案審理。
    理  由
一、訊據被告丙○○坦承於右揭時、地販賣盜版遊戲光碟之事實不諱，惟辯稱：其單
    純販賣仿冒光碟之行為，未該當於商標法、偽造文書之構成要件，應不成立犯罪
    云云。惟查，右揭事實，除被告坦承上述事實外，並據告訴人指訴明確，且有經
    濟部中央標準局商標註冊證影本多紙及查扣現場照片、執行光碟片後之電視螢幕
    影像照片在卷（附於八十九年度偵字第九四九八號案件）足憑，且查：
(1)、「商標之使用」係指為行銷之目的，將商標用於商品或其包裝、容器、標帖、說
    明書、價目表或其他類似物件上，而持有、陳列或散布，指定使用於同一商品或
    類似商品上，且須申請註冊，經主管機關核准後，方能取得專用權，商標法第二
    條、第六條及第二十一條定有明文。又若透過電磁作用，以遊樂器、光碟機、電
    腦主機之操作為媒介，於電視或電腦螢幕前出現商標圖樣，其標示型態足以使一
    般商品購買人認識其為表彰商品之來源者，解釋上應認屬於商標法第六條第一項
    所定之「商標之使用」，故若未經商標專用權人授權，而使用相同或近似於他人
    註冊商標圖樣於同一商品或類似商品上，應屬侵害他人之商標專用權。而本件被
    告販賣盜版遊戲光碟之事實，如上所述，已據被告供承不諱，復有盜版遊戲光碟
    六千九百二十六片、目錄三十冊扣案可資佐證。該查扣之光碟片，其部分外觀及
    包裝有附件編號三、四所示之商標圖樣，有告訴人提出之勘驗照片可憑，此乃商
    標之使用方式，自無疑義；另該等光碟片於使用電視遊樂器主機執行程式時，更
    會在電視畫面上顯現附件所示之商標圖樣（參告訴人提出之勘驗照片所示），而
    此種將商標圖樣以電腦程式儲存於光碟片之商品上，再藉由電視遊樂器主機執行
    程式予以顯現之情形，依前揭說明，亦屬商標之使用，應無疑問。被告既販售各
    類遊戲機及光碟，且以每片光碟五十元至六十元之低價賣出，與新力公司、西雅
    公司販售正版品之價格相差數倍，足見其對所販賣扣案之光碟均為仿冒品一事，
    應知之甚詳。
(2)、另按文書為意思表示之方法，文書既在表示一定之意思，自須以一定之方法表現
    ，使人類之感官能知悉之，否則不符文書之涵義。其表現方法通常不外為文字、
    象形（及圖畫或圖樣）或符號，並附著於一定媒介之上。而刑法上所稱之文書，
    限於足以表彰法律上權利義務或事實證明，或足以產生法律上權利義務關係或事
    實之意思表示。刑法偽造文書罪所要保護者，為基於法律關係而制作之文書，亦
    即表彰某一法律關係、某一法律事實或達成某一法律目的而制作之文書。故在紙
    上或物品上之文字、符號、圖畫、照像，依習慣或特約，足以為表示其用意之證
  明者，及以錄音、錄影或電磁紀錄藉機器或電腦之處理所顯示之聲音、影像或符
    號，足以為表示其用意之證明者，依八十六年十月八日修正後刑法第二百二十條
    第一項、第二項之規定，均以文書論。本件被告所販賣之仿冒光碟片，若將之置
    於電腦遊戲主機固定位置內執行其程式，即會在電視螢幕上出現新力公司及西雅
    公司之英文名稱及授權文字（即「LICENSED BY SONY COMPUTER ENTERTAINMENT
    INC.」、「PRODUCED BY OR UNDER LICENSE FROM SEGA ENTERPRISES LTD.」）
    ，此有告訴人勘驗之照片在卷可按，且告訴人就其遊戲主機及遊戲軟體商品所規
    劃設計之商標顯示方式，計有兩種，其一為由遊戲主機顯示商標，藉以表彰主機
    商品來源；其二為藉由遊戲光碟於執行遊戲程式時，顯示該遊戲軟體之發行與設
    計公司之商標。而告訴人之遊戲主機空機運作時，固亦出現PlayStation、Sega
    之商標圖樣，然如放入扣案之遊戲光碟後，電視螢幕上則會顯示PlayStation、
    Sega 設計圖商標，及前述授權文句。由此可見，上揭仿冒光碟，應儲存有包含
    告訴人之商標及授權文句之程式。故依上揭說明，扣案光碟內所含文字，即應該
    當刑法第二百二十條第二項之準文書。本件被告將仿冒光碟片交付予不特定人，
    藉由機器或電腦之處理，顯現前開準文書，足生損害於日商新力公司、西雅公司
    ，應屬行使偽造準私文書之行為，自足認定。
(3)、又附表所示遊戲光碟名稱「電腦戰機」、「千年帝國之興亡」、「音速小子Ｒ」
    、「實戰賽車」等電腦遊戲軟體，係西雅、新力、思奎爾、卡波光、可樂美公司
    之電腦遊戲軟體，享有電腦程式著作權及視聽著作權乙節，有該等公司提出著作
    權相關之遊戲軟體存量明細表、進貨單、發票、出貨單等首次公開發行資料在卷
    足參。綜上所述，被告所辯，容有誤會。本件事證明確，被告犯行，堪予認定。
二、核被告所為，係違反著作權法第八十七條第二款之規定，應依同法第九十三條第
    三款之規定處罰，及商標法第六十三條之販賣仿冒商標商品罪、刑法第二百十六
    條、第二百十條、第二百二十條第二項之行使偽造準私文書罪。被告先後多次販
    賣仿冒遊戲光碟片而違反商標法、著作權法及行使偽造準私文書之犯行，均時間
    緊接，犯罪構成要件相同，顯係基於概括犯意為之，各為連續犯，應分別依連續
    犯之規定，以一罪論，並加重其刑。又被告所犯上開三罪，係一行為觸犯數罪名
    ，為想像競合犯，應依刑法第五十五條之規定，從情節較重之行使偽造準私文書
    處斷。公訴人就被告販賣之仿冒SEGA光碟於使用電視遊樂器主機執行程式後，在
    電視螢幕上會出現「PRODUCED BY OR UNDER LICENSE FROM SEGA ENTERPRISES
    LTD.」（中譯：由西雅企業股份有限公司製造或授權）等授權文字乙節，雖未起
    訴，惟如上所述，該未起訴之偽造文書部分，與已經起訴之部分，有一行為觸犯
    數罪名之裁判上一罪關係為，為起訴效力所及，並經檢察官移送併案審理，本院
    自應一併審理，併予敘明。爰審酌被告並無前科犯行，素行良好，有臺灣臺中地
    方法院檢察署刑案資料查註紀錄表可按，其犯罪之動機、目的、手段、生活狀況
    、智識程度、犯罪所生之損害、販賣非法重製之著作物之數目非少，對著作權人
    利益影響甚巨，並傷及國內對智慧財產保護之形象，惟其犯後尚能坦承犯行，態
    度尚佳等一切情狀，量處如主文所示之刑。又被告前未曾受有期徒刑以上刑之宣
    告，有臺灣臺中地方法院檢察署刑案資料查註紀錄表在卷可按，其因一時失慮，
    致罹刑章，經此教訓，當知所警惕，應無再犯之虞，本院認對被告所宣告之刑，
    以暫不執行為適當，爰併宣告緩刑四年，以啟自新。扣案之盜版遊戲光碟片六千
    九百二十六片係被告觸犯商標法第六十三條之罪所販賣之商品，應依商標法第六
    十四條之規定宣告沒收；另目錄三十冊為被告所有，且係供犯罪所用之物，已據
    被告陳明在卷，應依刑法第三十八條第一項第二款之規定併予宣告沒收。
據上論斷，應依刑事訴訟法第第二百九十九條第一項前段，商標法第六十三條、第六
十四條，著作權法第九十三條第三款、第八十七條第二款，刑法第十一條前段、第五
十六條、第二百十六條、第二百十條、第二百二十條第二項、第五十五條、第七十四
條第一款、第三十八條第一項第二款，判決如主文。
中      華      民      國        九十      年     五     月    二十五  日
                                    臺灣臺中地方法院刑事第三庭
                                        法  官  黃  峻  隆
右正本證明與原本無異。
如不服本判決，應於判決送達後十日內向本院提出上訴狀，上訴於臺灣高等法院臺中
分院（須附繕本）。
                                        書記官
中      華      民      國        九十      年     五     月    二十八  日
附錄本判決論罪科刑之法條：
著作權法第九十三條第三款
有左列情形之一者，處二年以下有期徒刑，得併科新臺幣十萬元以下罰金：
三、以第八十七條各款方法之一侵害他人之著作權者。
著作權法第八十七條第二款
有下列情形之一者，除本法另有規定外，視為侵害著作權或製版權：
二、明知為侵害著作權或製版權之物而散布或意圖散布而陳列或持有或意圖營利而交
    付者。
商標法第六十三條：
明知為前條商品而販賣、意圖販賣而陳列、輸出或輸入者，處一年以下有期徒刑、拘
役或科或併科新台幣五萬元以下罰金。
中華民國刑法第二百一十條
 (偽造變造私文書罪)
偽造、變造私文書，足以生損害於公眾或他人者，處五年以下有期徒刑。
刑法第二百十六條
行使第二百十條至第二百十五條之文書者，依偽造、變造文書或登載不實事項或使登
載不實事項之規定處斷。
中華民國刑法第二百二十條
在紙上或物品上之文字、符號、圖畫、照像，依習慣或特約，足以為表示
其用意之證明者，關於本章及本章以外各罪，以文書論。
錄音、錄影或電磁紀錄，藉機器或電腦之處理所顯示之聲音、影像或符號
，足以為表示其用意之證明者，亦同。
稱電磁紀錄，指以電子、磁性或其他無法以人之知覺直接認識之方式所製
成之紀錄，而供電腦處理之用者。


司法院資訊處製作；財團法人民間司法改革基金會備份。
